【裁判字號】    97,交抗,1228
【裁判日期】    971029
【裁判案由】    聲明異議
【裁判全文】
臺灣高等法院臺中分院刑事裁定        97年度交抗字第1228號
抗  告  人
即受處分人  甲○○
上列抗告人因聲明異議案件，不服臺灣臺中地方法院，中華民國
97年 8月26日所為裁定（97年度交聲字第2141號），提起抗告，
本院裁定如下：
    主  文
抗告駁回。
    理  由
一、抗告意旨略以：民國（下同）97年 3月13日抗告人即受處分
    人（下稱抗告人）交通事故談話記錄表，僅係應員警要求於
    談話記錄末簽名，並無閱覽全文有無錯誤。抗告人所稱：「
    以正常速度執行，突然對方左傾，擦撞我車又前方葉子板」
    、「並非我車超車所致」，有原審以認定之「受處分人駕駛
    之Ａ車，約80至85公分高度之又前翼子板有撞擊痕跡，而黃
    壽松所駕駛之Ｂ車把手及機車車身外緣突出之高度，約與Ａ
    車撞擊處相當」一事相符，雖原審並無法就此撞擊處推出係
    由何車偏斜造成，然此係可鑑定事項，突以猜測論斷有失公
    平，抗告人已於97年9月2日申請車輛行車事故鑑定，抗告程
    序有待鑑定結果再為論斷之必要。另原審推測機車刮地痕起
    點加上受處分人車輛撞擊處之車寬，已超過路寬 3公尺，而
    以跨越過雙黃實線，亦屬誤會，警員到場時之現場記錄為受
    處分人撞擊前嘗試避開之緊急避難處置記錄結果，原審竟以
    此認定受處分人在設有禁止超車標誌路段超車之事實明確，
    確欠妥適，本件違規事實之有無，應審慎就受處分人車輛受
    損及一般人緊急避難處分之物理作用力同時評價，方不致有
    所疏漏云云。
二、按汽車駕駛人超車時，有在學校、醫院或其他設有禁止超車
    標誌、標線處所、地段或對面有來車交會或前行車連貫二輛
    以上超車之情形者，處新臺幣（下同）1200元以上2400元以
    下罰鍰，並記違規點數一點；又汽車超車及讓車時，在設有
    學校、醫院標誌或其他設有禁止超車標誌、標線之處所、地
    段或對面有來車交會或前行車連貫二輛以上者，不得超車；
    「雙黃實線」設於路段中，用以分隔對向車道，並雙向禁止
    超車、跨越或迴轉，道路交通管理處罰條例第47條第1項第2
    款、第63條，道路交通安全規則第101條第1項第 2款，道路
    交通標誌標線號誌設置規則第149條第1項第 8款與違反道路
    交通管理事件統一裁罰標準表分別定有明文。
三、原審裁定以：抗告人於97年3月13日7時37分許，在臺中縣太
    平市○○路12019號電桿前處，駕駛車號為R5-1872號自小客
    車，因在設有禁止超車標誌路段超車之違規，遭臺中縣警察
    局交通警察隊員警當場舉發，抗告人依指定期限到案提出申
    訴，該所遂於97年7月1日以中監違字第裁60-HD0000000號裁
    決書，裁處違反道路交通管理處罰條例第47條第1項第2款、
    第63條規定，處罰鍰1200元，並記違規點數 1點，逾期則依
    違反道路交通管理事件統一裁罰標準表及裁決書處罰主文裁
    處之事實，有原舉發機關之違反道路交通管理事件通知單、
    道路交通事故現場圖、現場照片、調查報告表(一)(二)、調查筆
    錄、談話紀錄表、診斷證明書與裁決書等在卷可稽。並認抗
    告人於97年 3月13日在交通事故談話紀錄表中供稱：「我駕
    車沿甲堤路由南向北往太平市方向行駛，於肇事地，我前方
    有一部機車（GKO－180）在行駛，『當我向左側要超越前方
    機車時』，機車在我右前車角處時，『機車』可能是要閃避
    人孔蓋『向左偏』，我車輛右前翼子板才會擦撞到對方機車
    ，機車人、車倒地」；更於異議狀內承認：「機車佔用一半
    以上車道」等語。再者，本件道路交通事故現場圖清楚標明
    ：Ｂ車（即由黃壽松所駕駛之GKO－180號重機車）之刮地痕
    ，自該道路中間 1.6公尺處，斜向刮地長達14.0公尺，並越
    過道路邊線 1.0公尺而停止，呈右斜狀態，顯見Ｂ車遭受重
    大力道撞擊後，始往右倒地滑行14.0公尺，並非受處分人所
    稱：「以正常車速直行，突然對方機車左傾，擦撞我車右前
    葉子板」、「並非我方超車所致」。否則如僅由Ｂ車左傾擦
    撞受處分人直行之Ａ車，則依物理慣性之力，Ｂ車應往右彈
    開甚遠，且倒地刮地痕應甚短。由本件刮地痕顯示，必然係
    受處分人之Ａ車往右方快速偏駛（非直接自後追撞）撞擊Ｂ
    車，方能造成Ｂ車斜向刮地滑行長達14.0公尺之痕跡。估不
    論受處分人駕駛自用小客車Ａ車，約80至85公分高度之右前
    翼子板有撞擊痕跡，而黃壽松所駕駛之重機車Ｂ車把手及機
    車車身外緣突出處之高度，約與Ａ車撞擊處相當，然並無法
    就此撞擊處而推出係由何車偏斜造成之結論。最重要者，以
    該二車之撞擊部位推知，再與前開現場圖紀錄道路寬度為 3
    公尺、Ｂ車刮地痕開始處距道路中間 1.6公尺、Ｂ車之黃壽
    松血跡處距道路中間為 1公尺、受處分人Ａ車車寬約 1.5至
    1.6 公尺，以及現場採證照片所顯示之實際情形以觀，機車
    刮地痕起點加上受處分人車輛撞擊處之車寬，已經超過路寬
    3 公尺而已跨越過「雙黃實線」無訛。是抗告人確有在設有
    禁止超車標誌路段超車之違規行為，並因此肇事致人受傷，
    堪以認定。因認原處分機關據以援引上開規定，裁處抗告人
    罰鍰1200元，並記違規點數 1點，逾期則依違反道路交通管
    理事件統一裁罰標準表及裁決書處罰主文裁處並無不當，抗
    告人聲明異議為無理由，應予駁回。
四、經查，抗告人違規事實，經本院核閱全卷證據資料甚為明確
    ，原審依據上揭理由，認抗告人之異議為無理由而予裁定駁
    回之，經核於法尚無不合。抗告人以：其已於97年9月2日申
    請車輛行車事故鑑定，抗告程序有待鑑定結果再為論斷為由
    云云，惟經本院函詢臺灣省台中縣區車輛行車事故鑑定委員
    會、臺灣省行車事故覆議鑑定委員會，其等覆文均表示未受
    理抗告人之申請鑑定或申請覆議鑑定，有臺灣省台中縣區車
    輛行車事故鑑定委員會97年10月21日中縣鑑字第0975502703
    號、臺灣省行車事故覆議鑑定委員會97年10月21日覆議字第
    0976203913號函在卷可稽，是本件抗告為無理由，應予駁回
    。
五、據上論結，應依道路交通案件處理辦法第26條、刑事訴訟法
    第412條，裁定如主文。
中    華    民    國    97    年    10    月    29    日
            刑事第七庭   審判長法  官 林  榮  龍
                               法  官 鄭  永  玉
                               法  官 江  錫  麟
上列正本證明與原本無異。
不得再抗告。
                               書記官 鄧  智  惠
中    華    民    國    97    年    10    月    30    日


司法院資訊處製作；財團法人民間司法改革基金會備份。
